臺灣高雄地方法院刑事判決　　　　　　　95年度易字第1031號
公　訴　人　臺灣高雄地方法院檢察署檢察官
被　　　告　丙○○
選任辯護人　利美利律師
上列被告因侵占等案件，經檢察官提起公訴（94年度偵字第1140
號），本院判決如下：
    主  文
丙○○行使明知為不實之事項，而使公務員登載於職務上所掌之
公文書，足以生損害於公眾及他人，處有期徒刑肆月，如易科罰
金，以銀元佰元（即新臺幣玖佰元）折算壹日。
    事  實
一、丙○○與丁○○於民國89年12月26日共同以莊騏聯之名義，
    經由法院強制執行拍賣程序，標得坐落於高雄市○○區○○
    段第1070-1地號、第1068-1地號，權利範圍均為萬分之530
    之土地，暨其上建號1938號、門牌號碼為高雄市○○區○○
    街107 巷2 號之房屋1 棟（以下簡稱英義街房地），並於90
    年1 月18日將上開房地所有權登記於莊騏聯名下，嗣其二人
    共同整修上址房屋後，旋在上址同居生活。嗣因丙○○於92
    年4 月10日將其與丁○○合資購買、整修，門牌號碼為高雄
    縣鳳市○○○路385 巷20弄2 號房屋暨所坐落之土地（以下
    簡稱中山東路房地）出賣予第三人後，遲不給付售屋款項予
    丁○○，致兩人心生嫌隙、屢有爭吵，丁○○遂於92年8 月
    間搬出其與丙○○同居之英義街房地，且為保全其財產權益
    ，而將英義街房地之所有權狀一併攜出帶離上址。丙○○於
    丁○○搬離上址後，明知英義街房地所有權狀係在丁○○保
    管中，竟於92年11月間某日對莊騏聯佯稱：英義街房地所有
    權狀遺失，請其協助前往地政事務所申請補發云云，使不知
    情之莊騏聯於92年11月28日以遺失英義街房地所有權狀為由
    ，向高雄市政府新興地政事務所申請補發英義街房地所有權
    狀，使地政機關之承辦人員將該不實之事項登載於其職務上
    所掌管之公文書上，並據以補發上開房地所有權狀，致生損
    害於地政機關對地政資料管理之正確性（莊騏聯此部分之犯
    行，經台灣高雄地方法院檢察署於95年5 月25日以94年度偵
    字第1140號作成不起訴處分確定）。丙○○於取得補發之英
    義街房地所有權狀後，旋以莊騏聯代理人之名義，於92年12
    月31日將英義街房地以三百二十萬元之代價出售予不知情之
    黃鈺芳，並於93年2 月18日持該補發之英義街房地所有權狀
    前往地政機關辦理房屋及土地所有權移轉登記予黃鈺芳。
二、案經丁○○訴請台灣高雄地方法院檢察署偵辦後起訴。
    理  由
甲、有罪部分：
壹、證據能力部分：
一、莊騏聯於臺灣高雄地方法院檢察署93年度他字第4078號案件
    偵查中向檢察官所為供述，乃被告以外之人於審判外之言詞
    陳述，經當事人於審判程序同意作為證據（見本院卷第19頁
    ），本院復考量，莊騏聯於上開偵查案件中向檢察官所為供
    述，係出於其自由意志所為陳述，檢察官就其所為陳述並分
    別給予被告、告訴人當庭詰問、對質之機會（見他字卷第76
    頁、第77頁），是莊騏聯之供述應適於用以彈劾本件被告供
    述及告訴人指述之真實性，依刑事訴訟法第159 條之5 第1
    項規定，認為適當，得為證據。
二、證人甲○○經本院按址傳喚，因「查無此人」遭退件，有送
    達證書1 件在卷可稽（見本院卷第129 頁），致因其所在不
    明而無法傳喚到庭，惟其前於偵查中向檢察官所為陳述，業
    經依法具結（見他字卷第83頁），且所為陳述均係出於自由
    意志，復查無有何顯不可信之情況存在，當事人亦均同意引
    用其前開證言為證據（見本院卷第19頁），依刑事訴訟法第
    159 條之1 第2 項規定，得為證據。
三、本件卷附台灣高雄地方法院就英義街房地所核發之不動產權
    利移轉證書、民事執行案款憑條及英義街房地之土地、建物
    所有權狀均屬公務員職務上製作之證明文書；而卷附高雄市
    新興地政事務所異動索引、全戶戶籍資料查詢結果則屬公務
    員職務上製作之紀錄文書，依刑事訴訟法第159 條之4 第1
    款規定，均得為證據。又卷附高新銀行存摺存款取款條、高
    新銀行收入傳票均屬從事業務之人於通常業務過程所須製作
    之證明文書，依刑事訴訟法第159 條之4 第2 款規定，得為
    證據。
四、本件卷附莊騏聯於92年8 月18日出具予丙○○之英義街房地
    處分授權書1 紙（見他字卷第30頁），乃用以證明莊騏聯確
    曾出具授權書予被告收執，係屬物證，而有證據能力。
貳、實體部分：
一、訊據被告丙○○矢口否認上開犯行，辯稱：伊向來將英義街
    房地之所有權狀置放於英義街房屋屋內櫃子中，嗣伊因委託
    中信房屋出售該英義街房地，而將英義街房地之權狀取出供
    房仲業者與買主商談買賣事宜，然因雙方並無共識，買賣未
    果，詎伊返家後即發現不慎遺失該英義街房地所有權狀，經
    伊詢問丁○○曾否發現權狀，亦經丁○○表示不知情，伊經
    確認英義街房地之所有權狀遺失無誤，始申請補發，要無偽
    造文書云云（見本院卷第17頁、第23頁）。
二、經查：
  (一)被告與丁○○於89年12月26日以二百零六萬六千元之代價，
    透過法拍程序購入英義街房地，並於共同出資整修上址房屋
    後，在該址同居生活之事實，業據被告坦認不諱，並供承：
    英義街房地係買來與丁○○同居所用，…該房地係透過法拍
    程序購買的等語（見本院卷第134 頁），核與證人即告訴人
    丁○○則證稱：該英義街房地係伊以二百零六萬六千元標得
    …，伊與被告在英義街房地同居兩年多，自90年購入整修後
    就搬入上址房屋與被告同住等語相符（見本院卷第140 頁、
    第147 頁），證人即代書甲○○復證稱：丁○○係以莊騏聯
    的名字標到英義街房地，丁○○來找伊代墊房屋八成尾款（
    即一百五十六萬六千元），由伊幫丁○○辦理過戶手續，尾
    款則由伊幫丁○○前往聯邦銀行高雄分行貸款，拿到的錢就
    抵償伊所出資之款項…等語（見他字卷第84頁），並有台灣
    高雄地方法院不動產權利移轉證書1 件、台灣高雄地方法院
    民事執行案款收據影本1 份、高雄市新興地政事務所異動索
    引1 份在卷可稽（見他字卷第34頁、第36頁、第24頁）。而
    告訴人丁○○於89年12月26日標買該英義街房地時，自其高
    新銀行帳戶中提領五十萬元用以支付拍賣款項乙節，則有卷
    附高新銀行存摺存款取款條影本、高新銀行收入傳票影本各
    1 紙足憑（見他字卷第32頁、第33頁）；又被告與丁○○購
    入英義街房地後，被告曾出資五十萬元整修上址房屋乙節，
    則據證人丁○○證稱：整修房屋時被告有拿出五十萬元等語
    明確（見本院卷第144 頁），並有卷附裝潢採購單據1 紙足
    佐（見他字卷第38頁），應屬可採。至於被告辯稱：伊將伊
    於88年間售出卡車所得款項五十五萬元及仲介房屋買賣佣金
    四十一萬餘元交予丁○○，用以購入英義街房地，…伊為修
    繕上址房屋則支出七十萬元云云（見本院卷第16頁、第139
    頁），則經告訴人丁○○否認在卷，且均未據被告舉證以實
    其說，自難採為對被告有利之認定。
  (二)被告與丁○○購入上開英義街房地後，登記於被告友人乙○○之子莊騏聯名下之事實，則據證人丁○○證稱：（標買英
    義街房地時由）伊當代理人投標，因想辦理低利貸款，故伊
    與被告商量後，…被告說要借用伊友人乙○○之子莊騏聯的
    名義，…房屋登記的人頭是被告找的等語（見本院卷第140
    頁），核與證人乙○○證稱：本件係由被告出面向伊借用莊
    騏聯名義，…伊與被告是朋友，因為被告在做（房地仲介買
    賣）這一行，需要人頭登記（房地），伊才幫忙（將伊兒子
    莊騏聯之名義借予被告，登記為英義街房地所有權人）等語
    （見本院卷第138 頁、第137 頁），及莊騏聯於偵查中供稱
    ：當初英義街房地之所以登記在伊名下，係因伊父親（乙○○）與被告係朋友關係，…伊只是人頭等語相符（見他字卷
    第78頁），並有英義街房地之土地所有權狀2 份、建物所有
    權狀1 份在卷足憑（見發查卷第5 頁、第6 頁、第7 頁），
    應認真實。告訴人丁○○固指述：上開英義街房地係伊獨資
    購入云云，並證稱：聯邦銀行之貸款均由伊繳納等語（見本
    院卷第97頁、第140 頁），惟告訴人丁○○與被告於整修上
    開英義街房地後，自90年年初起即於上址同居生活，亦據告
    訴人丁○○證述無訛，已如前述；被告亦供述：斯時伊與丁○○二人合夥成立騰達不動產房屋仲介行，從事房地產買賣
    等語（見本院卷第16頁），而告訴人丁○○除於警詢中供承
    ：伊目前為騰達不動產仲介公司負責人乙情外，並證稱：伊
    與被告合作購買中山東路房地，供投資使用，…被告曾於92
    年4 月1 日匯款一百一十八萬存入伊設於玉山銀行之帳戶中
    ，…88年間伊與被告一起在遠見房屋工作，斯時被告賣出四
    維路房地所得之仲介佣金確係由伊領取後轉交被告等情相符
    （見他字卷第9 頁，本院卷第143 頁、第145 頁），足見被
    告與丁○○於同居生活期間，尚共同從事不動產投資買賣，
    而有同居共財之情事。再參諸一般人之日常生活經驗法則，
    其二人於同居生活期間，就維持其同居生活所需之支出即應
    由其二人共同負擔，證人丁○○亦證稱：被告與伊同居期間
    均使用被告之妻林麗卿之帳戶，…被告曾支付伊生活費3 次
    ，每次五千元等語（見本院卷第146 頁），顯見丁○○就被
    告與伊同居期間之財務狀況知之甚詳，而被告為維持其二人
    之同居生活，亦有支出費用，益徵被告與告訴人丁○○同居
    期間縱均由告訴人丁○○之帳戶支付相關生活費用，自難執
    此逕予遽認被告就後續房屋貸款之清償均分文未付。況系爭
    英義街房地之所以登記於乙○○之子莊騏聯名下，乃告訴人
    丁○○與被告二人共同商量後之結果，並由被告出面商借，
    莊騏聯始同意出借名義，擔任上開英義街房地之所有權人乙
    情，已據證人丁○○證述至明（見本院卷第140 頁），核與
    證人乙○○證稱：當時係因被告出面向伊借用莊騏聯名義，
    始同意將出借，倘係丁○○出面商借，伊不會同意出借，…
    又英義街房地辦理貸款對保手續時，亦係被告帶人來與莊騏
    聯對保等語相符（見本院卷第138 頁），衡諸常情，倘上開
    英義街房地係由告訴人丁○○一人所獨資購入，則丁○○當
    將上開房地登記於其親友名下，俾以掌控該房地之處分、使
    用情狀，再無與被告商議房地登記名義人誰屬，並將上開房
    地登記於被告友人之子名下之理，故告訴人丁○○之前開指
    述，顯與常理有悖，而非可採。
  (三)被告於92年11月間以遺失英義街房地所有權狀為由，商請莊
    騏聯向地政機關申請補發權狀，經莊騏聯於92年11月28日以
    權狀遺失為由，向高雄市新興區地政事務所申請補發英義街
    房地所有權狀，被告於取得高雄市新興區地政事務所補發之
    英義街房地所有權狀後，於92年12月31日將英義街房地出售
    予黃鈺英，並於93年2 月18日持上開補發之所有權狀完成英
    義街房地所有權移轉登記之事實，已據被告坦認不諱（見本
    院卷第16頁，他字卷第77頁），核與證人乙○○證稱：91年
    11月間被告向伊表示遺失所有權狀要申請補發，伊即將相關
    文件交予被告，由被告自行前往辦理補發事宜等語相符（見
    本院卷第136 頁、第137 頁），證人乙○○之子莊騏聯於另
    案偵查中亦供稱：被告說房地所有權狀不見了，伊欲賣出上
    開房地，故要伊前往地政事務所申請補發，伊遂前往地政事
    務所申請補發等語明確（見他字卷第77頁），並有授權書1
    件、高雄市新興地政事務所異動索引1 件在卷可稽（見他字
    卷第30頁、第24頁、第25頁），應認真實。被告雖辯稱：平
    常英義街房地之所有權狀，均置於英義街房屋屋內櫥櫃裡，
    92年12月底伊欲賣房子時發現權狀遺失，…伊經確認英義街
    房地權狀遺失後，始申報遺失補發云云（見他字卷第77頁，
    本院卷第16頁），惟上開英義街房地既係供被告與告訴人丁○○同居生活使用，則該房地所有權狀即應由被告與告訴人
    丁○○共同保管。而告訴人丁○○於92年8 月間搬離英義街
    房地時，即將英義街房地所權有權自上址攜出保管之事實，
    則據證人丁○○證稱：（92年4 月10日）被告賣出與伊合夥
    投資，門牌號碼為高雄縣鳳山市○○○路385 巷20弄2 號房
    屋暨所坐落之土地後（即中山東路房地），因被告一直未將
    賣出中山東路房地之款項交予伊，致伊與被告發生爭吵，…
    伊於92年8 月間即將部分物品搬離英義街房地，…（因）伊
    知悉被告前曾委託中信房屋賣出英義街房地，…故伊欲以在
    英義街房地上設定抵押權之方式保障自己之財產權益，而將
    英義街房地權狀一併帶走，並於（92年）8 月間與（莊騏聯
    之父）乙○○聯絡設定抵押權事宜，但乙○○表示不方便配
    合等語（見本院卷第145 頁、第146 頁、第144 頁、第147
    頁），核其上開證詞與被告供承：伊於丁○○搬離上址前曾
    委託中信房屋賣屋乙情相合（見本院卷第16頁），證人乙○○復證稱：倘真有（告訴人來電要求配合辦理房地抵押權設
    定）此事，伊也不會答應，因為英義街房地過戶都是由被告
    與伊接洽，所以伊不會將文件交給告訴人丁○○等語（見本
    院卷第148 頁），足見證人乙○○雖託辭時間日久，伊對伊
    對告訴人是否曾來電請求配合設定英義街房地之抵押權乙事
    已不復記憶云云（見本院卷第148 頁），惟其表明拒絕配合
    丁○○在系爭英義街房地上設定抵押權乙情，則與證人丁○○所證上情並無二致，足認丁○○於92年8 月間將英義街房
    地之所有權狀攜離上址房屋後，曾試圖商請該英義街房地之
    所有權人莊騏聯配合辦理抵權權設定登記，以保障其財產權
    益之事實已甚顯明。再佐以被告於92年8 月18日取得莊騏聯
    就處分（含出賣、設定負擔、為期兩年之租賃、購買、貸款
    及其他處分）上開英義街房地所出具之授權書，有卷附授權
    書影本1 件可稽（見本院卷第30頁），可見被告於92 年8月
    間告訴人丁○○搬離英義街房地時，即曾透過其友人乙○○
    與莊騏聯取得聯繫，故被告斯時就英義街房地所有權狀係在
    丁○○保管中乙事應知之甚明，被告辯稱：伊經確認英義街
    房地所有權狀遺失後，始申請補發云云，當屬事後卸責之詞
    ，而不足採。末查，被告之辯護人主張：告訴人丁○○於94
    年4 月22日偵訊時曾陳稱英義街房地之所有權狀係被告弄丟
    後，由丁○○拾得云云，業據證人丁○○否認在卷（見本院
    卷第144 頁），經本院檢閱94年4 月22日訊問筆錄，核無隻
    字提及上情，有偵查卷附94年4 月22日訊問筆錄1 份可稽（
    見偵卷第6 頁），是辯護人前開主張顯與證據不符亦無可採
    。
  (四)綜上，本件事證已臻明確，被告前揭行使使公務員登載不實
    文書之犯行，洵堪認定。
三、核被告所為，係犯刑法第216 條、第214 條之行使明知為不
    實之事項，而使公務員登載於職掌之公文書罪。公訴意旨雖
    漏論被告行使使公務員登載不實文書犯行，惟於起訴犯罪事
    實中既已載明被告於取得補發之英義街房地所有權狀後，即
    持該補發之所權狀將英義街房地出售予黃鈺芳等情，則本院
    自得予以審理。又被告使公務員登載不實之低度行為已為其
    行使使公務員登載不實文書之高度行為所吸收，不另論罪。
    被告利用不知情之莊騏聯向地政機關申請補發英義街房地所
    有權狀，而犯上開罪名，為間接正犯。
  (一)按行為後法律有變更者，適用行為時之法律。但行為後之法
    律有利於行為人者，適用最有利於行為人之法律，刑法第2
    條第1 項定有明文。查被告於前開行為後，刑法第33條、第
    41條及第74條業經總統於94年2 月2 日修正公布，並依刑法
    施行法第10條之1 規定自95年7 月1 日施行。另於95年6 月
    14日公布刑法施行法第1 條之1 ，除變更刑法分則編所定罰
    金之貨幣單位為新臺幣外，並分別提高罰金數額為3 倍或30
    倍。職是，本件自應就被告行為前、後相關法律有修正者，
    依前揭規定加以比較適用。茲分別說明如下：
  1.就罰金刑最低刑度之變更：
    本件被告犯罪時，即修正前刑法第214 條使公務員登載不實
    罪之法定刑為3 年以下有期徒刑、拘役或銀元五百元以下罰
    金，且依修正前刑法第33條第5 款規定罰金數額應為銀元一
    元以上。惟依刑法施行法第1 條之1 規定，修正後之法定刑
    度應為「3 年以下有期徒刑、拘役或新臺幣一萬五千元以下
    罰金」，而修正後刑法第33條第5 款提高罰金數額為新臺幣
    一千元以上，並以百元計算之。是以該罪於95年7 月1 日施
    行之修正後刑法關於有期徒刑、拘役等自由刑雖未加以變更
    ，惟就罰金數額下限則予以提高，故修正後之法律效果對行
    為人而言較屬不利，從而本件應依刑法第2 條第1 項前段，
    適用行為時亦即修正前之刑法規定採為論罪科刑之基礎。
  2.就易科罰金折算標準之變更：
    被告犯罪時，即修正前刑法第41條第1 項前段原規定：「犯
    最重本刑為5 年以下有期徒刑以下之刑之罪，而受6 個月以
    下有期徒刑或拘役之宣告，因身體、教育、職業、家庭之關
    係或其他正當事由，執行顯有困難者，得以（銀元）一元以
    上三元以下折算一日，易科罰金。」，且被告行為時之易科
    罰金折算標準，依修正前罰金罰鍰提高標準條例第2 條前段
    （現已刪除）之規定，本係就其原定數額提高為100 倍折算
    1 日，故被告行為時之易科罰金折算標準乃以銀元三百元折
    算1 日，經折算後應以新臺幣九百元折算1 日。惟95年7 月
    1 日施行之修正後刑法第41條第1 項前段則改以：「犯最重
    本刑為5 年以下有期徒刑以下之刑之罪，而受6 個月以下有
    期徒刑或拘役之宣告者，得以新臺幣一千元、二千元或三千
    元折算一日，易科罰金。」，乃就易科罰金之折算標準予以
    提高。從而比較修正前、後所定之易科罰金折算標準，當以
    修正前之規定較有利於被告，故應依刑法第2 條第1 項前段
    ，適用行為時、即修正前刑法第41條第1 項前段規定，以定
    其易科罰金之折算標準。
  (二)爰審酌被告犯後矢口否認犯行，其藉上開犯罪方式取得英義
    街房地之所有權狀，變賣英義街房地，損害告訴人丁○○之
    財產權益非微，且已足生損害於地政機關對地政管理之正確
    性，其所為自應受相當之刑事非難，惟念其犯罪手段平和，
    且無前科，素行良好，有台灣高等法院被告前案紀錄表1 件
    在卷可按（見本院卷第5 頁），僅因一時失慮，致罹刑章及
    其有資力從事房地產投資買賣，經濟狀況尚稱良好，惟尚未
    與丁○○達成和解等一切情狀，爰量處如主文所示之刑，並
    諭知易科罰金之折算標準，以資懲儆。
乙、不另為無罪諭知部分：
一、公訴意旨略以：被告與丁○○係同居男女朋友，並合夥從事
    房地產買賣，共同出資購買房屋，或參與競價標購法拍屋，
    再將所購得之房屋加以整修裝潢後，推由被告負責轉售上開
    房屋，藉以賺取價差營利。被告與丁○○復共同於下列時點
    分別購入門牌號碼為高雄市○○區○○街107 巷2 號之房屋
    暨所坐落之土地（即英義街房地）、高雄縣鳳山市○○○路
    385 巷20弄2 號房屋暨所坐落之土地（以下簡稱中山東路房
    地）：
    (一)於89年12月26日以二百零六萬六千元之代價，經由法拍程
      序標得英義街房地，除由丁○○出資現金五十六萬六千元
      外，並由丁○○向甲○○借款一百五十萬元以為支應，俟
      標得上開英義街房地後，再以該房地向聯邦商業銀行辦理
      抵押貸款一百五十萬元（該一百五十萬元貸款嗣經全數清
      償完畢），並將該英義街房地登記於被告友人之子莊騏聯
      名下，嗣由被告與丁○○共同出資整修裝潢上開房屋。
    (二)於91年9 月8 日由丁○○出資七十萬元，自毛愛理購入門
      牌號碼為高雄縣鳳山市○○○路385 巷20弄2 號房屋暨其
      所坐落之土地（即中山東路房地），並將該中山東路房地
      登記於被告之妻林麗卿名下，再由丁○○與被告共同出資
      整修裝潢上開房屋。
    詎被告竟基於意圖為自己不法所有之概括犯意，先於92年4
    月10日將中山東路房地以一百八十九萬元之代價出售予王貞
    云，並將出售上開房地所得全數侵占入己，致丁○○受有相
    當於購屋款及整建裝修費用之損害一百一十九萬元。復承前
    開概括犯意，於93年2 月18日將英義街房地以三百二十萬元
    之代價出售予黃鈺芳，並將出售上開房地所得全數侵占入己
    ，致丁○○受有相當於購屋款及整建裝修費用之損害一百二
    十萬元。因認被告涉犯刑法第335 條第1 項之侵占罪嫌云云
    。
二、按犯罪事實應依證據認定之，無證據不得推定其犯罪事實，
    刑事訴訟法第154 條定有明文。次按刑法上之侵占罪，以意
    圖為自己或第三人不法之所有，而擅自處分自己持有之他人
    所有物，即變更持有之意為不法所有之意，為其構成要件，
    最高法院著有41年台非字第57號判例要旨足參。
三、公訴意旨認被告涉有前揭侵占犯行，無非以：告訴人丁○○
    之指述、證人甲○○、毛愛理、洪麗月之證詞，及中山東路
    房地買賣契約書、英義街房地不動產權利移轉證明書、丁○○之高新銀行帳戶存款取款條、傳票、丁○○提出之英義街
    房地、中山東路房地整建、裝修費用採購單、估價單、銷貨
    憑單、訂購單、現金支出傳票等為其論罪依據。惟訊據被告
    堅決否認有何前揭犯行，辯稱：英義街房地係購入以供伊與
    丁○○同居之用，非其二人合夥投資之財產，而丁○○用以
    支應購入英義街房地、中山東路房地之款項，均由伊所提供
    ，伊始為上開房地之真正所有權人，故伊出售英義街房地本
    即無庸取得丁○○之同意；另伊出售中山東路房地乙事業經
    取得丁○○同意，伊復於售出中山東路房地後，將丁○○應
    得之分紅款項一百一十八萬元匯入丁○○設立於玉山銀行高
    雄分行之帳戶中，故伊出賣上開英義街房地、中山東路房地
    均非出於侵占之不法意圖，告訴人丁○○係要求伊給付分手
    費遭拒，始提起訴訟，本案實屬民事糾紛等語。
四、經查：
  (一)被告與丁○○自90年年初起迄92年8 月止在英義街房地確有
    同居共財情事，又丁○○於92年8 月間因與被告爭吵、情感
    不睦而自英義街房地遷離，被告則於92年8 月18日自莊騏聯
    取得授權處分英義街房地之事實，均經本院審認如前，證人
    丁○○復證稱：93年2 月18日英義街房地出售前，伊曾與被
    告一起找中信房屋，由被告委託中信房屋欲賣出英義街房地
    等語（見本院卷第144 頁），足見被告並無隱瞞告訴人丁○○，另私下託售英義街房地情事，自難認被告有何為自己不
    法所有之意圖，況被告與丁○○同居期間，因其二人共同從
    事房地產買賣，故其間金錢往來密切，難以明辨各人金錢之
    使用流向，自不得僅憑告訴人丁○○之片面指述，即予逕認
    該英義街房地貸款之清償均由告訴人獨力承擔而取得房地之
    全部所有權，而遽為對被告不利之推斷。
  (二)又被告與丁○○於91年9 月17日共同購入坐落於高雄縣埤頂
    段第1427地號，權利範圍千分之123 之土地，及其上建物，
    建號1544號，門牌號碼為高雄縣鳳山市○○○路385 巷20弄
    2 號房屋1 棟（即中山東路房地），並將上開中山東路房地
    登記於被告之妻林麗卿名下之事實，業據證人丁○○證述在
    卷，並證稱：（中山東路房地）一開始係伊與被告共同購買
    ，以為投資，簽約時因伊無從覓得人頭，而由被告以其妻之
    名義（即林麗卿）為人頭等語（見本院卷第143 頁），證人
    即上開中山東路房地之原所有權人毛愛理則證稱：（伊與買
    主）第一次見面係在簽約時（即91年9 月8 日）當時除潘小
    姐外（即丁○○），還有另一位陳先生（即被告）…等語（
    見偵字卷第14頁），並有不動產買賣契約書1 紙、高雄縣鳳
    山地政事務所異動索引1 份在卷可稽（見他字卷第13頁、第
    19 頁） ，應認屬實。證人丁○○固證稱：該中山東路房地
    係由一人獨資以七十萬元購得，並開立支票分期支付等語（
    見本院卷第142 頁、第143 頁），復有告訴人丁○○所提出
    ，其為整修該中山東路房地所支付之裝潢單據影本13紙及水
    電費收據影本10紙、地價稅繳費收據影本1 紙在卷以為佐證
    （見他字卷第41頁、第57至59頁、第39頁、第51頁、第55頁
    、第56頁），丁○○雖以該中山東路房地貸款取得九十萬元
    ，惟該房地貸款部分則由被告嗣後清償完畢乙節，亦據證人
    丁○○證述在卷（見本院卷第14 6頁、第147 頁），堪認被
    告就購入中山東路房地亦有出資之事實至明，故告訴人丁○○指稱：上開中山東路房地係伊個人財產云云，核與事實不
    符，不足採信。至於該中山東路房地於92年4 月10日出售予
    王貞云，並辦妥所有權移轉登記之事實，有高雄縣鳳山地政
    事務所異動索引1 件在卷足佐（見他字卷第20頁），而丁○○亦同意被告售出上開中山東路房地乙情，復據證人丁○○
    證述無訛（見本院卷第147 頁），是被告在取得丁○○之授
    權後，出售其與丁○○所合資購入之中山東路房地，自無為
    自己不法所有之意圖至明。故本件就被告與告訴人丁○○於
    售出中山東路房地後所得款項應如何分配之爭執，應屬民事
    糾紛，而與刑法侵占罪無涉。
五、綜上，揆諸本件前引說明及判例要旨，本件被告出售中山東
    路房地及英義街房地之行為，均欠缺為自己不法所有之意圖
    ，本院復查無其他積極證據足認被告主觀上有何意圖為自己
    不法所有之侵占犯行，而不能證明被告犯罪，自應為無罪之
    諭知。本件公訴意旨認被告先後出售中山東路房地與英義街
    房地所涉侵占犯行與其前行使使公務員為不實登載文書犯行
    部分，為牽連犯，係屬裁判上一罪（按95年7 月1 日被告行
    為後，施行之修正後刑法第56條、第55條後段固已分別刪除
    連續犯、牽連犯之規定，惟經比較新舊法之規定，因依修正
    後之規定均應論以數罪，是修正後之規定均非較有利於被告
    ，依刑法第2 條第1 項之規定，自應適用行為時之法律，即
    均應適用修正前刑法第56條連續犯、第55條後段牽連犯之規
    定，附此敘明），爰不另為無罪之諭知。
據上論斷，應依刑事訴訟法第299 條第1 項前段，刑法第2 條第
1 項前段、修正前刑法（下同）第216 條、第214 條、第41條第
1 項前段，罰金罰鍰提高標準條例第1 條前段、刪除前罰金罰鍰
提高標準條例第2 條，判決如主文。
本案經檢察官董秀菁到庭執行職務。
中　　華　　民　　國　　96　　年　　2 　　月　　27　　日
                  刑事第八庭  審判長法　官  李政庭
                                    法  官  李育信
                                    法  官  賴文姍
以上正本，係照原本作成，證明與原本無異。
如不服本判決，應於送達後10日內，向本院提出上訴狀。
中　　華　　民　　國　　96　　年　　2 　　月　　27　　日
                                    書記官  王高山
附錄法條：
刑法第214 條：
  明知為不實之事項，而使公務員登載於職務上所掌之公文書，
  足以生損害於公眾或他人者，處三年以下有期徒刑、拘役或五
  百元以下罰金。
刑法第216 條：
  行使第210 條至第215 條之文書者，依偽造、變造文書或登載
  不實事項或使登載不實事項之規定處斷。
